【裁判字號】    99,上更(一),29
【裁判日期】    990520
【裁判案由】    毒品危害防制條例
【裁判全文】
臺灣高等法院臺南分院刑事判決      99年度上更(一)字第29號
上  訴  人
即  被  告  乙○○
選任辯護人
即扶助律師  何建宏  律師
上  訴  人
即  被  告  丁○○
選任辯護人
即扶助律師  蘇正信  律師
上列上訴人因違反毒品危害防制條例案件，不服臺灣臺南地方法
院96年度訴字第20號中華民國96年6月28日第一審判決（起訴案
號：臺灣臺南地方法院檢察署94年度偵字第10553號），提起上
訴後，經最高法院發回更審，本院判決如下：
    主  文
原判決撤銷。
丁○○共同連續販賣第一級毒品，處有期徒刑玖年；販賣毒品所
得新臺幣拾伍萬元，其中新台幣拾肆萬元與陳福慶、姜孝智、丙○○、甲○○、陳韋銘、乙○○連帶沒收之，其中新臺幣壹萬元
與陳福慶、姜孝智、丙○○、甲○○、陳韋銘連帶沒收之，如全
部或一部不能沒收時，各以渠等財產連帶抵償之；扣案之海洛因
【如附表一編號1、2、8、26，附表二編號5、6、7，附表三編2
所示】及甲基安非他命【如附表一編號13，附表二編號1、2、3
、4，附表三編號1所示】均沒收銷燬之，又扣案附表一編號3、4
、12、23、27、28與附表二編號10、附表三編號6、7及附表四編
號1、2、3所示之物均沒收之。
乙○○共同連續販賣第一級毒品，累犯，處有期徒刑玖年，販賣
毒品所得新臺幣拾肆萬元與陳福慶、姜孝智、丙○○、甲○○、
陳韋銘、丁○○連帶沒收之，如全部或一部不能沒收時，各以渠
等之財產連帶抵償之；扣案之海洛因【如附表二編號5、6、7，
附表三編2所示】及甲基安非他命【如附表二編號1、2、3、4，
附表三編號1所示】均沒收銷燬之，又扣案附表二編號10與附表
三編號6、7及附表四編號1、2、3所示之物均沒收之。
    事  實
一、林延彰前因犯毒品及竊盜等案件，經台灣台南地方法院合併
    定應執行刑為10月，於民國（下同）93年11月8日執行完畢
    。丁○○於83、84年間因違反肅清煙毒條例等案件，經法院
    分別判處有期徒刑5年2月、3年4月確定，兩案接續執行，於
    89年9月28日縮短刑期假釋出監，嗣因撤銷假釋，95年10月
    12日再入監執行殘刑。
二、緣陳福慶（業經法院判處有期徒刑15年確定）明知海洛因、
    甲基安非他命為毒品危害防制條例第2條第1項第1、2款所定
    之第一級及第二級毒品，不得非法販賣、持有，仍與蔡炳森
    （綽號「阿西」，已死亡）、陳韋銘（綽號「阿志」，原審
    通緝中），自93年底起，共同基於販賣第一級毒品海洛因及
    第二級毒品甲基安非他命以營利之概括犯意，自93年底起，
    在台南縣永康市○○路321號13樓之1賃居處，將渠等所販入
    之第一級毒品海洛因、第二級毒品甲基安非他命以夾鏈袋或
    吸管各自分裝成小包裝。自94年1月間起，再以每小包新台
    幣（下同）500元至1,000元不等之價格，販賣第一級毒品海
    洛因及第二級毒品甲基安非他命。其後自94年2月至3月間起
    ，丙○○（綽號「阿美」，自94年3月底加入，販賣第一級
    毒品罪判處有期徒刑4年6月，販賣第二級毒品判處有期徒刑
    3年2月，並定應執行刑為有期徒刑7年6月確定）、甲○○（
    綽號「羅妹妹」、「妹仔」，自94年2月起加入，販賣第一
    級毒品罪判處有期徒刑7年4月，販賣第二級毒品罪判處有期
    徒刑7年2月，並定應執行刑為有期徒刑10年確定）、姜孝智
    （綽號「孝子」，自94年3月底加入，販賣第一級毒品罪判
    處有期徒刑10年，販賣第二級毒品罪判處有期徒刑8年，並
    定應執行刑為有期徒刑12年確定），另自94年4月起丁○○
    （綽號「明建」）等陸續參與陳福慶與蔡炳森、陳韋銘之上
    開販毒行列，仍以台南縣永康市○○路321號13樓之1租住處
    為總部，陳福慶並以每日提供數次毒品海洛因、甲基安非他
    命免費施用，或提供部分零用金花用之方式，供作丙○○、
    甲○○、姜孝智、丁○○等之報酬，而共同基於意圖營利之
    概括犯意聯絡，連續販賣第一級毒品海洛因及第二級毒品甲
    基安非他命。其內部分工方式為：陳福慶負責購入毒品，且
    決定賣出之對象及價額；蔡炳森紀錄販賣毒品總帳目及代送
    毒品至約定地點交付欲購買之人；丙○○負責每日上午6時
    起至下午3時止，接聽號碼0000000000號等行動電話，與購
    毒者約定交易地點，並前往交付毒品，收取販賣毒品金額，
    再將販賣毒品所得之金額全數交予陳福慶，並紀錄毒品交易
    帳目；甲○○則負責每日下午3時起至上午6時止，接聽電話
    號碼0000000000號等行動電話，與購毒者約定交易地點、價
    金，並紀錄毒品交易帳目；姜孝智負責接聽電話聯絡毒品交
    易事宜，代送毒品至約定地點，並負責在上開租處一樓把風
    ，丁○○則負責代送毒品至約定地點。前後渠等在台南縣永
    康市○○路352巷2號界揚超商、台南縣永康市○○○路砲兵
    學校對面的寶貝熊超商前、砲校門口，將第一級毒品海洛因
    、第二級毒品甲基安非他命出售予薛凱儀及綽號「武雄」、
    「康丁」、「阿源」、「耀良（龍）」、「昭仔」、「鴨哥
    」、「韓松」、「黑仔」、「檳榔」、「俊興」者等多人。
三、嗣於94年4月7日上午11時20分許，經警持台灣台南地方法院
    法官核發之搜索票，前往上開台南縣永康市○○路321號13
    樓之1該租住處搜索，並扣得如附表一所示之物品，而查悉
    上情。而上開台南縣永康市○○路321號13樓之1租屋處遭員
    警查獲後，除陳福慶與蔡炳森、丙○○、甲○○、陳韋銘、
    姜孝智、丁○○仍共同承繼前開販毒犯意外，乙○○（綽號
    「順仔」）自同年4月7日加入販毒行列，由陳福慶每日提供
    數次毒品海洛因、甲基安非他命免費供其施用為報酬，乙○○則分擔把風、送毒品之工作，並將總部搬至台南縣永康市
    ○○○街47巷38號，繼續使用行動電話號碼0000000000號為
    聯絡工具，連續販賣第一級毒品海洛因、第二級毒品甲基安
    非他命予周海龍、「韓雄」、「阿源」等多人。平均每日販
    毒所得約新台幣（下同）10,000元，販賣第一級毒品海洛因
    、第二級毒品甲基安非他命之所得各半（乙○○、丁○○共
    同販賣第一級毒品海洛因及第二級毒品甲基安非他命所得分
    別共計140,000元、150,000元）。
四、嗣因台灣台南地方法院檢察署檢察官對行動電話號碼000000
    0000號執行通訊監察，查悉上情，而於94年4月22日上午9時
    50分許，在臺南縣永康市○○路352巷2號界揚超商前，當場
    查獲前往該處欲購買毒品海洛因之周海龍、陳建利及與渠等
    交談之單少剛（單少剛被訴販賣毒品部分業經判決無罪確定
    ）。另由員警持台灣台南地方法院法官核發之搜索票，先後
    於(1)同日上午11時許，在台南縣永康市○○街222號馬路旁
    ，搜索陳福慶駕駛之車牌號碼6817-FX號自用小客車，扣得
    附表二所示之物品。(2)於同日上午11時15分許，在台南縣永
    康市○○○街47巷38號1、2樓，搜索扣得附表四所示之物品
    。(3)於同年4月22日下午2時10分許，由員警持台灣台南地方
    法院檢察署檢察官核發之拘票，前往台南縣永康市○○○街
    47巷38號拘提丙○○、姜孝智，並扣得如附表三所示之物品
    。
五、案經台灣台南地方法院檢察署檢察官指揮臺南市警察局偵查
    起訴。
    理  由
壹、程序方面：
一、按被告以外之人，於審判外之言詞或書面陳述，除法律有規
    定者外，不得作為證據，刑事訴訟法159條第1項定有明文。
    而所謂法律有規定者，即包括同法第159條之1至之5所規定
    傳聞證據具有證據能力之例外情形。其中第159條之2規定，
    於檢察事務官、司法警察官或司法警察調查中所為之陳述，
    如與審判中之陳述不符時，經比較結果，其先前之陳述，相
    對「具有較可信之特別情況」，且為證明犯罪事實存否所必
    要者，例外賦與證據能力。查另案共同被告林韋玲、姜孝智
    、單少剛、甲○○之警詢筆錄，對於被告乙○○而言，均屬
    被告以外之人於審判外之供述，且渠等於警詢中之供述，未
    據公訴人指明與渠等審判中之陳述有何不符，且較諸渠等於
    警詢中之供述具有較可信之特別情況，及為證明被告乙○○
    犯罪事實存否所必要等例外情況，故本院認共同被告林韋玲
    姜孝智、單少剛、甲○○於警詢之供述，對於被告乙○○而
    言，均不具有證據能力。
二、再按刑事訴訟法第158條之3規定：「證人、鑑定人依法應具
    結而未具結者，其證言或鑑定意見，不得作為證據。」所謂
    「依法應具結而未具結者」，係指檢察官或法官依刑事訴訟
    法第175條之規定，以證人身分傳喚被告以外之人（證人、
    告發人、告訴人、被害人、共犯或共同被告）到庭作證，或
    雖非以證人身分傳喚到庭，而於訊問調查過程中，轉換為證
    人身分為調查時，此時其供述之身分為證人，則檢察官、法
    官自應依本法第186條有關具結之規定，命證人供前或供後
    具結，其陳述始符合第158條之3之規定，而有證據能力。此
    一規定係以證人依法應使其具結，以擔保證言係據實陳述。
    若違背該等具結之規定，未令證人於供前或供後具結，該等
    證言因欠缺程序方面之法定要件，即難認為係合法之證據資
    料，故不得作為證據。至於當事人有無爭執其證據能力，均
    非所問。此與刑事訴訟法第159條之5所定：「被告以外之人
    於審判外之陳述，雖不符前4條之規定，而經當事人於審判
    程序同意作為證據，法院審酌該言詞陳述或書面陳述作成時
    之情況，認為適當者，亦得為證據」、「當事人、代理人或
    辯護人於法院調查證據時，知有第159條第1項不得為證據之
    情形，而未於言詞辯論終結前聲明異議者，視為有前項之同
    意。」之情形尚有不同（最高法院98年度台上字第3672號判
    決參照）。惟若檢察官或法官非以證人身分傳喚而以共犯、
    共同被告身分傳喚到庭為訊問時，其身分既非證人，即與「
    依法應具結」之要件不合，縱未命其具結，純屬檢察官或法
    官調查證據職權之適法行使，當無違法可言。而前揭不論係
    本案或他案在檢察官面前作成未經具結之陳述筆錄，係屬被
    告以外之人於偵查中向檢察官所為之陳述，本質上屬於傳聞
    證據，基於保障被告在憲法上之基本訴訟權，除該被告以外
    之人死亡、身心障礙致記憶喪失或無法陳述、滯留國外或所
    在不明而無法傳喚或傳喚不到、或到庭後拒絕陳述等情形外
    ，如已經法院傳喚到庭具結而為陳述，並經被告之反對詰問
    ，前揭非以證人身分而在檢察官面前未經具結之陳述筆錄，
    除顯有不可信之情況者外，依刑事訴訟法第159條之1第2項
    ，仍非不得為證據，惟應於判決內敘明其符合傳聞證據例外
    之理由。不能因陳述人未經具結，即一律適用本法第158條
    之3之規定，排除其證據能力（最高法院97年度台上字第137
    3號判決參照）。本案證人姜孝智於94年5月24日之偵訊筆錄
    （偵10553號第77頁），雖未經具結，然檢察官係以犯罪嫌
    疑人之身分為訊問，自屬合法，且證人姜孝智於審判中又經
    法院傳喚到庭具結而為陳述，並經被告為反對詰問（原審卷
    第176-182頁），亦無顯不可信之情況，自有證據能力，是
    被告乙○○爭執證人姜孝智於94年5月24日偵訊中供述之證
    據能力，尚有誤會。至被告乙○○另爭執證人姜孝智前開證
    述非出於自由意志乙節，因證人姜孝智於審理中已證稱其係
    為了想交保之原因始非出於自由意志而供述，然檢察官並未
    以不當方式取供，亦未以交保為條件令其供出被告乙○○等
    語（原審卷第181頁），則檢察官既無非法取供之情事，單
    純僅係受訊者供述時之動機，自無刑事訴訟法第156條之適
    用，附此敘明。
三、又按被告以外之人於審判外之陳述，雖不符刑事訴訟法第15
    9條之1至第159條之4之規定，而經當事人於審判程式同意作
    為證據，法院審酌該言詞陳述或書面陳述作成時之情況，認
    為適當者，亦得為證據。當事人、代理人或辯護人於法院調
    查證據時，知有第159條第1項不得為證據之情形，而未於言
    詞辯論終結前聲明異議者，視為有前項之同意。刑事訴訟法
    第159條之5定有明文。除前開無證據能力部分外之其他傳聞
    證據，業經被告丁○○於本院準備程序時同意作為證據（本
    院卷第65頁），且經本院於審理時提示，被告丁○○、乙○○均表示無意見，迄於言詞辯論終結前亦未聲明異議，視為
    同意作為證據，本院審酌該等證據之取得過程並無瑕疵，與
    本案待證事實間復具有相當之關聯性，自得採為證據。
貳、實體方面：
一、訊據被告乙○○、丁○○，被告乙○○坦承其綽號為「順仔
    」，曾至台南縣永康市○○○街47巷38號，而被告丁○○則
    坦承其綽號為「明建」，於94年4月7日在台南縣永康市○○
    路321號13樓之1為警查獲，然均否認有販賣毒品之犯行：
  (一)被告乙○○辯稱：1.其於94年4月間雖曾至台南縣永康市○○○街47巷38號油漆，然此係應蔡炳森之要求前往，並非在
    該處販賣毒品。2.其雖亦曾請蔡炳森幫其拿一級毒品，故經
    由蔡炳森之介而紹認識陳福慶，惟其並無為陳福慶接聽電話
    、把風、代送毒品之行為。3.證人丙○○雖證稱其曾幫忙接
    電話，然卷附監聽譯文並無其代接電話之情事，且丙○○之
    證詞內容空泛，與客觀事實不符。4.證人姜孝智於94年5月
    24日偵查中之供述，係為交保而非出於自由意志之陳述，且
    未經具結無證據能力云云。
  (二)被告丁○○抗辯：1.其曾拜託蔡炳森幫忙拿毒品，於94年4
    月7日到永康市○○路321號13樓之1係為購買毒品，其一到
    即為警察獲，並未有為陳福慶代送毒品之行為，亦未曾上永
    康市○○○街47巷38號之2樓。2.證人丙○○、姜孝智之證詞
    均無具體時間、地點、數量、價金及交付對象，且姜孝智於
    臺灣臺南地方法院94年度訴字第1093號案件證稱從未見過陳
    福慶交毒品予丁○○。3.扣案記帳單上記載「明建500」、
    「明見650」，該帳單亦有買受人「韓雄」、「阿龍」、「
    黑仔」及「凱儀」等列名其中，可見其亦係買受人而非出賣
    人。4.測謊鑑定不得作為被告有罪之唯一證據云云。
二、經查，陳福慶與蔡炳森（綽號「阿西」，已死亡）、陳韋銘
    ，自93年底起，在台南縣永康市○○路321號13樓之1賃居處
    ，將渠等所販入之第一級毒品海洛因、第二級毒品甲基安非
    他命以夾鏈袋或吸管各自分裝成小包裝。並自94年1月間起
    ，再以每小包500元至1,000元不等之價格，販賣第一級毒品
    海洛因及第二級毒品甲基安非他命。而自94年2月至3月間起
    ，丙○○（綽號「阿美」，自94年3月底加入）、甲○○（
    綽號「羅妹妹」、「妹仔」，自94年2月起加入，）、姜孝
    智（綽號「孝子」，自94年3月底加入）等陸續參與陳福慶
    與蔡炳森、陳韋銘之上開販毒行列，仍以台南縣永康市○○
    路321號13樓之1租住處為總部，陳福慶並以每日提供數次毒
    品海洛因、甲基安非他命免費施用，或提供部分零用金花用
    之方式，供作丙○○、甲○○、姜孝智之報酬，而共同販賣
    第一級毒品海洛因及第二級毒品甲基安非他命。其內部分工
    方式為：陳福慶負責購入毒品，且決定賣出之對象及價額；
    蔡炳森紀錄販賣毒品總帳目及代送毒品至約定地點交付欲購
    買之人；丙○○負責每日上午6時起至下午3時止，接聽號碼
    0000000000號等行動電話，與購毒者約定交易地點，及前往
    交付毒品，收取販賣毒品金額，再將販賣毒品所得之金額全
    數交予陳福慶，並紀錄毒品交易帳目；甲○○則負責每日下
    午3時起至上午6時止，接聽電話號碼0000000000號等行動電
    話，與購毒者約定交易地點、價金，並紀錄毒品交易帳目；
    姜孝智負責接聽電話聯絡毒品交易事宜，代送毒品至約定地
    點，並負責在上開租處一樓把風。前後渠等在台南縣永康市
    ○○路352巷2號界揚超商、台南縣永康市○○○路砲兵學校
    對面的寶貝熊超商前，砲校門口，將第一級毒品海洛因、第
    二級毒品甲基安非他命出售予薛凱儀及綽號「武雄」、「康
    丁」、「阿源」、「耀良（龍）」、「昭仔」、「鴨哥」、
    「韓松」、「黑仔」、「檳榔」、「俊興」者等多人。嗣於
    94年4月7日上午11時20分許，經警在台南縣永康市○○路
    321號13樓之1該租住處搜索並扣如附表一所示之物品。而上
    開處所遭查獲後，陳福慶與蔡炳森、陳韋銘，丙○○、甲○○、姜孝智搬遷至台南縣永康市○○○街47巷38號1、2樓，
    繼續使用行動電話號碼0000000000號為聯絡工具，販賣第一
    級毒品海洛因、第二級毒品甲基安非他命予周海龍、「韓雄
    」、「阿源」等，其後於94年4月22日上午9時50分許起陸續
    扣得如二、三、四所示之物品等事實，除有下列證據為證外
    ，並經本院依職權調取本院96年度上訴(二)字第452號、97年
    度重上更(三)第363號案件核閱無訛，亦有各該判決在卷足參
    ：
    (一)證人丙○○之供（證）述（偵5235影卷第1-3、50-52頁，
      偵10553卷第87-91、94-95頁，訴1093影卷第59-76、146-
      148、160頁，上訴860影卷(二)第5-38頁，原審卷第166-176
      頁）。
    (二)證人甲○○之供（證）述（偵5232影卷第22-24、50-52頁
      ，訴1093影卷第77-85、148-155、160頁，上訴860影卷(二)
      第5-38頁，原審卷第237-238頁，本案上訴卷第130頁）。
    (三)證人姜孝智之供（證）述（偵5235影卷第1-3、8-9頁，偵
      10553卷第76-77、84、153-155頁，訴1093影卷第49、103
      -117、137-143頁，上訴860影卷(二)第5-38頁，原審卷第17
      6-182頁，本案上訴卷第130頁）。
    (四)證人即購毒者周海龍之證述（南市警卷(一)第39-41頁，偵
      10553卷第80-81頁，訴1093影卷第35-45頁）。
    (五)證人即購毒者陳建利之證述（南市警卷(一)第42-43頁，偵
      10553卷第75-76頁）。
    (六)證人即警員張永和之證述（高市警卷(一)1-5頁，偵5235影
      卷第33-39頁）。
    (七)證人即警員謝東昇之證述（訴1093影卷第46-49頁）。
    (八)證人即購毒者薛凱儀之證述（訴1093影卷第95-101頁）。
    (八)證人單少剛之供（證）述（偵5308影卷第1-5頁，偵10553
      卷第153-155頁，訴1093影卷第117-128、142-146頁，原
      審卷第183-184頁）。
    (九)0000000000號監聽譯文表（南市警卷(二)第7頁，偵5235影
      卷第6-7頁，訴1093影卷第1-7頁）及0000000000號監聽譯
      文表（偵5232影卷第10-16頁）。
    (十)法務部調查局94年6月22日調科壹字第000000000號鑑定通
      知書、法務部調查局94年7月5日調科壹字第200000000號
      鑑定通知書、法務部調查局94年6月22日調科壹字第20000
      5561號鑑定通知書、甲○○販毒收入帳簿指認影本編號1-
      8、台南市警察局94年4月22日搜索陳福慶、丙○○之扣押
      物品目錄表、高雄市政府警察局94年4月7日搜索丙○○之
      扣押物品清單（本院更(一)審卷第100-102頁）、高雄市立
      凱旋醫院97年12月24日高市凱醫驗字第8983號濫用藥物成
      份檢驗鑑定書（本院97重上更(三)363卷(一)第212-215頁）。
    (十一)如附表一、二、三、四所載之毒品海洛因、安非他命及販
      賣毒品所用之物等扣案。
三、有關被告丁○○部分：
  (一)被告丁○○自94年4月7日起加入陳福慶犯罪集團，分擔幫忙
    送毒品工作乙節，業據證人即另案共犯丙○○先後於偵、審
    中證稱：「（丁○○如何參與販毒的工作？）跟剛才姜孝智
    講的一樣【即向陳福慶拿毒品賣給其朋友】。」（偵5235影
    卷第3頁）、「94年3、4月份，我與妹仔是負責接聽電話，
    妹仔就是甲○○，0000000000這隻號碼接聽…固定把風的人
    是姜孝智，還有一位『順仔』在負責把風，丁○○應該沒有
    負責把風…丁○○因為向陳福慶要毒品，所以有時候陳福慶
    會叫他送毒品給別人…（4月7日你為何到中華路？）丁○○
    向我要毒品，我再告訴陳福慶說是丁○○要的，會在帳冊上
    記載，丁○○偶而有幫陳福慶送毒品，有時候是他先與陳福
    慶聯絡好後再過來找我拿…總共給丁○○2、3次…。」（偵
    10553卷第89、90頁）、「（何時認識在庭之2位被告？）約
    在94年3、4月初左右。我在台南縣永康市○○路321號13樓
    之1租處…在該址丁○○也是找陳福慶拿毒品，他們都是拿
    第一級毒品海洛因。…丁○○有時沒有錢向陳福慶拿毒品時
    ，陳福慶會請他幫忙送第一級海洛因。（送貨之時、次數？
    ）我不記得，我只知道大約是在4月份，因為那時候我們剛
    搬到中華路不久。（是否知道丁○○送毒品給何人？）我忘
    記了…（丁○○有無幫助過陳福慶運送毒品？）有。（丁○○幫陳福慶運送毒品時，陳福慶有何報酬？）會給第一級海
    洛因。…（被告2人幫助陳福慶運送何種毒品？）在台南縣
    永康市○○○街47巷38號時第一級海洛因、第二級安非他命
    2種都有。…丁○○應該沒有受僱於陳福慶，因為他們已經
    認識很久了，丁○○若沒有毒品時，也會去跟陳福慶要，所
    以有時他也要幫陳福慶送毒品。（丁○○幫陳福慶運送何種
    毒品？）我不知道，但大部分都是第一級海洛因，至於他有
    無幫忙送過第二級安非他命我真的忘記了。…（在台南縣永
    康市○○路321號13樓之1租處陳福慶販毒集團有何人？）蔡
    炳森、阿志、陳福慶，有羅妹妹及我有時會幫忙送東西及聽
    電話，丁○○有時也會去找陳福慶，跟陳福慶買毒品，但若
    沒有錢時，他就要會跟陳福慶要毒品，陳福慶也會要他幫忙
    送毒品作為代價，丁○○在台南縣永康市○○路321號13樓
    之1租處並沒有幫忙接聽電話及把風。…（94年4月7日搬至
    台南縣永康市○○○街47巷38號，陳福慶販賣集團成員為何
    人？）阿志、蔡炳森、陳福慶，另我及羅妹妹主要還是負責
    接聽電話，除非是沒有人，才會幫忙交付毒品。姜孝智…負
    責把風及交付毒品。丁○○都是去那裡找陳福慶要第一級海
    洛因，若有人打電話來，陳福慶也會請他幫忙送毒品，但他
    不會幫忙接電話及把風。」（原審卷第168-174頁）等語，
    是依證人丙○○之前開證詞，被告丁○○係自陳福慶販毒集
    團在台南縣永康市○○路321號13樓之1租屋處時，即開始幫
    集團送交毒品予購毒者，集團遷至台南縣永康市○○○街47
    巷38號1、2樓時，亦仍在該集團中分擔送交毒品予購毒者之
    工作，復核與證人即另案共犯姜孝智於偵查中證稱：「（你
    說丁○○有參與販毒，他擔任什麼工作？）他朋友如果要買
    毒品，就由他向陳福慶拿毒品賣給他的朋友。他要向陳福慶
    拿毒品去賣時，我有看到。」等語（偵5235影卷第2頁）、
    證人單少剛於偵查中證稱：「（陳福慶、丙○○從何時起販
    賣毒品？）4月中旬時我知道他們2人、『妹仔』、『奧迪』
    、『明建』（即被告丁○○）等人有在販賣毒品…專門到外
    面送毒品是丙○○、姜孝智，兼職是『奧迪』、『明建』…
    」等語（偵5308影卷第3頁）相符，而證人丙○○、姜孝智
    因前開證述，亦足以證明渠等知悉該販毒集團之分工，其亦
    會因之而涉犯販賣第一級、第二級毒品之重罪，是渠等自無
    因欲誣指被告丁○○而入自己於罪之理，是其前開證詞應堪
    憑信，自足認被告丁○○確係有參與陳福慶販毒集團、分擔
    送交毒品予購毒者無訛。況被告丁○○經測謊鑑定，認定其
    就「未幫忙送交毒品」之供稱係說謊，亦有法務部調查局調
    科南字第09500457110號測謊報告書檢附測謊鑑定過程參考
    資料在卷可憑（偵10553卷第166-176頁），益徵被告丁○○
    辯稱其未在該販毒集團分擔送交毒品工作云云，不足採信。
  (二)又被告丁○○雖自該販毒集團在台南縣永康市○○路321號
    13樓之1租屋處販毒時即分擔送交毒品之工作，然證人陳韋
    伶前開證詞僅能證明被告丁○○約於94年4月在中華路販毒
    時即已加入，且被告丁○○亦坦承其於94年4月7日為警查獲
    時在場，然因並無其他積極證據足以證明被告丁○○加入集
    團之時間早於94年4月7日，故依罪疑有利於被告之原則，本
    院認定被告丁○○應係自94年4月7日起在台南縣永康市○○
    路321號13樓之1加入該集團並分擔送交毒品之工作。
  (三)被告丁○○辯解不可採之理由：
    1.被告丁○○雖辯稱其於94年4月7日到中華路處所係為購買
      毒品云云，然證人丙○○係證稱被告丁○○當天到中華路
      處所係要向其『要』毒品，而非買毒品，且證人丙○○又
      接續證稱其會向陳福慶說係被告丁○○『要』的，且會在
      帳冊上記載，則被告丁○○當日既非係要向證人丙○○『
      買』毒品，而係『要』毒品，證人丙○○事後尚需向陳福
      慶報告，並記載在帳冊上，顯見證人丙○○證稱被告丁○○於沒錢購買毒品時，會分擔送交毒品之工作，其報酬係
      陳福慶會提供毒品予被告丁○○施用等情，應堪憑信。
    2.扣案之記帳單上編號1、3之記載雖有「明見650」、「明
      建500」之記載（本院更(一)卷第92、94頁），而證人甲○○亦於本院證稱記帳單編號1、2之記載，係購買毒品者欠
      錢之記錄等語（本院更(一)卷第134頁），然證人甲○○亦
      證稱其並不負責管錢、記帳，而係因陳福慶當時沒空請其
      幫忙記載，是記帳單編號1上雖有「明見650」之記載，亦
      僅係甲○○依陳福慶之口述而記載，甲○○並非親身見聞
      被告丁○○確向陳福慶購買650元之毒品而尚未給付金錢
      ；況證人甲○○於警詢係供稱該記帳單係毒品收入之記載
      （南市警卷(三)第4頁），嗣於審理中則供稱該帳單係當日
      打電話來向渠等買毒品但欠帳之記載（訴1093影卷第160
      頁），然觀諸該記帳單編號1、2之記載，編號1、2之總金
      額分別係50,180元、7,680元，則證人甲○○於本院之證
      述若為真，則陳福慶集團販賣毒品之方式，竟可於單日讓
      購毒者積欠金額高達50,180元、7,680元，實悖於常情，
      且一般購毒者與販毒者並無特殊之交情，此記帳單編號1
      、2竟有分別高達有12、9名買受者之姓名或綽號，且其中
      更有「韓雄3,650+1,000+100+10 0=4,850+100+450=5,400
      +500=5,900」之記載，販毒者怎可能於1天內讓1單純購毒
      者多次積欠高達5,900元之金額？是證人甲○○之證詞，
      顯不合事理。況該記載縱係被告丁○○向陳福慶拿毒品未
      付錢之記載，然此有可能係因證人丙○○前開證述被告丁○○於無錢購買毒品、分擔送交毒品之情形，亦可能係因
      被告丁○○所需之毒品量過高，已超過陳福慶願意無償提
      供之數量，則此時被告丁○○自需付費購買，而陳福慶於
      事後有無收取金錢，亦非甲○○或該記帳單所能證明，是
      記帳單有關「明建500」、「明見650」之記載及證人甲○○前開證詞，尚不足以作為有利於被告丁○○之認定。
    3.而證人丙○○、姜孝智之證詞雖無具體時間、地點、數量
      、價金及交付對象，然陳福慶等人之販毒集團，販賣毒品
      之時間係自94年2月間起至同年4月22日止，而其販賣毒品
      之對象亦非少數，此從其販賣毒品所得（販賣毒品所得之
      計算詳如後述）、集團人數、共犯分擔工作等即可認定，
      而一般購毒者為避免遭查獲，又常使用綽號連絡，則分擔
      送交毒品工作之共犯，其究係送交予何人及送交之時間、
      地點、數量、價金等具體細節，若非係剛發生之事實或係
      每筆毒品交易均有詳細記載或係購毒者與其有密切之關係
      ，否則，送交毒品者本人亦難記憶，何況係集團中之其他
      共犯。且證人丙○○、姜孝智並非販賣集團之首腦，其集
      團內部又有分工，除其核心之陳福慶外，並非全為集團之
      共犯所知悉，而證人丙○○、姜孝智所分擔之工作，又非
      必然與被告丁○○送交毒品之工作有直接之接觸，渠等自
      無從明確知悉被告丁○○送交毒品之細節，而縱有所接觸
      ，亦可能僅係依陳福慶之命令行事，而不必然知悉被告丁○○送交毒品之對象。況證人丙○○、姜孝智原未預期將
      於日後指證被告丁○○之犯行，自不能期待對被告丁○○
      運送毒品之對象刻意記憶，故縱使證人丙○○、姜孝智、
      無法明確指出被告丁○○係將毒品送交何人及其他細節，
      仍無礙於本院認定被告丁○○有加入陳福慶販毒集團，並
      分擔將毒品送交購毒者之事實。
    4.至證人單少剛之證詞部分：單少剛於另案中雖未能證明其
      有參與陳福慶等販賣毒品之集團（詳如後述），然其已坦
      承自94年4月19日起至22日均在台南縣永康市○○○街47巷
      38號工作，且其於4月22日亦幫忙接電話，有該通聯譯文
      在卷可憑（訴1093影卷第4-6頁），而另案共同正犯甲○○、丙○○亦供述單少剛有在該處出現，則縱並無證據可
      證明其有共同參與販賣毒品，然其既在該地至少有4日之
      時間，自能觀察瞭解該販毒集團內部之分工，且單少剛前
      揭證詞復與證人丙○○、姜孝智之證詞相符，並無證據證
      明有與事實相違之情況，自得採為認定被告丁○○有無參
      與該販毒集團之證據。
    5.證人姜孝智於臺灣臺南地方法院94年度訴字第1093號案件
      中雖曾證稱從未見過陳福慶交毒品予丁○○云云，然其於
      原審則證稱：「（丁○○有無幫陳福慶或阿西送毒品？）
      沒有。（確定沒有？）時間很久，忘記了。」等語（原審
      卷第180頁），然被告丁○○有無分擔送交毒品之工作，
      此情並非細節，自不會因時間之經過而影響證人姜孝智之
      記憶，顯見證人姜孝智於審理中有迴護被告丁○○之意，
      是證人姜孝智於審理中此部分之證詞尚難採信。
    6.另按測謊鑑定，係依一般人若下意識刻意隱瞞事實真相時
      ，會產生微妙之心理變化，例如：憂慮、緊張、恐懼、不
      安等現象，而因身體內部之心理變化，身體外部之生理狀
      況亦隨之變化，例如：呼吸急促、血液循環加速、心跳加
      快、聲音降低、大量流汗等異常現象，惟表現在外之生理
      變化，往往不易由肉眼觀察，乃由測謊員對受測者提問與
      待證事實相關之問題，藉由科學儀器（測謊機）錄受測者
      對各個質問所產生細微之生理變化，加以分析受測者是否
      下意識刻意隱瞞事實真相，並判定其供述是否真實；測謊
      機本身並不能直接對受測者之供述產生正確與否之訊號，
      而係測謊員依其專業之學識及經驗，就測謊紀錄，予以客
      觀之分析解讀，至於測謊鑑定究竟有無證據能力，刑事訴
      訟法並無明文規定，惟實務上，送鑑單位依刑事訴訟法第
      208條第1項規定，囑託法務部調查局或內政部警政署刑事
      警察局為測謊檢查，受囑託機關就檢查結果，以該機關名
      義函覆原囑託之送鑑單位，該測謊檢查結果之書面報告，
      即係受囑託機關之鑑定報告，該機關之鑑定報告，形式上
      若符合測謊基本程式要件，包括：(1)經受測人同意配合，
      並已告知得拒絕受測，以減輕受測者不必要之壓力。(2)測
      謊員須經良好之專業訓練與相當之經驗。(3)測謊儀器品質
      良好且運作正常。(4)受測人身心及意識狀態正常。(5)測謊
      環境良好，無不當之外力干擾等要件，即賦予證據能力，
      非謂機關之鑑定報告書當然有證據能力；具上述形式之證
      據能力者，始予以實質之價值判斷，必符合待證事實需求
      者，始有證明力。又按測謊鑑定，係依一般人在說謊時，
      會產生遲疑、緊張、恐懼、不安等心理波動現象，乃利用
      測謊儀器將受測者之上開情緒波動反應情形加以紀錄，用
      以判別受測者所供述之真實性，倘受測者愈想壓抑其謊言
      所產生之情緒，在測謊儀器上會愈產生明顯之情緒波動反
      應，反之，則無此不實之波動反應。從而測謊鑑定結果，
      如就否認犯罪有不實之情緒波動反應，並非不得供審判上
      之參酌，只是不得採為有罪判決之唯一憑據而已（最高法
      院92年度台上字第2282號、91年度台上字第4080號判決參
      照）。本案測謊程序之進行，測前業經被告丁○○同意配
      合，且確認被告丁○○當時係處於身心及意識均正常之狀
      態方進行操作，且本案採用控制問題法及混合問題法，首
      先測前會談時先行緩和受測者情緒並告知問卷內容，待受
      測者對於問卷充分理解題意後始以控制問題法進行首次測
      試，其次再就相同之題目，以更動題序方式重覆測試，即
      混合問題法，旨在排除受測者在第一次測試時，因環境、
      心理因素所導致之緊張、恐懼而造成之情緒波動反應，以
      避免造成誤判情事發生。而該測謊案件之判圖，須以測試
      所得之生理紀錄圖為一符合鑑判條件的有效圖形為先決條
      件，倘若受測者因為生理病痛、服食藥物或其他因素影響
      ，致測試所得之生理紀錄圖為一不符合鑑判條件的無效圖
      形時，則不會進行結果鑑判，本案受測對象即被告丁○○
      測試所之生理紀錄圖為一符合鑑判條件的有效圖形，方做
      結果研判。另酌以本案之測謊操作員周潤德亦為該局具測
      謊技術之專業鑑試人員，前開測謊程序有該局所提供之測
      謊同意書、測謊對象身心狀況調查表、測謊問卷、測試生
      理紀錄圖、調查員周潤德測謊技術證明可資參酌，足認本
      件測謊於正當程序下進行，且由該局專業人員依其專業之
      學識及經驗，就測謊紀錄予以客觀之分析解讀，符合證據
      審查之形式要件，具可信性，自足採為判決之論據之一。
      故被告丁○○經台南地方法院檢察署檢察官囑託法務部調
      查局對其實施測謊鑑定，經鑑定人員以「控制問題法」、
      「混合問題法」對於被告丁○○進行測謊，認被告丁○○
      對於：「其未幫忙送交毒品」問題，呈「情緒波動之反應
      」，而研判被告丁○○說謊乙情，有法務部調查局95年10
      月14日調科南字第9500457110測謊報告書在卷可稽，並經
      調查員周潤德於原審審理時詰證明確（原審卷第232-234
      頁），是本院自得以該測謊報告作為認定被告丁○○犯罪
      事實之佐證，而被告丁○○確有參與陳福慶等販賣毒品集
      團，並分擔送交毒品之工作，業據本院認定如上，本院自
      非以該測謊鑑定作為被告丁○○有罪之唯一證據，被告丁○○此部分所辯亦非可採。
    7.被告丁○○雖辯稱其與證人丙○○因賣屋乙事而雙方互有
      嫌隙，證人丙○○之證詞有偏頗之虞云云，然此業經證人
      丙○○所否認，而證人即賣屋仲介業者蔡坤霖於原審亦未
      能證明雙方確有因賣屋乙事而有仇怨之情事（原審卷第
      235-237頁），是被告丁○○此部分之抗辯尚乏憑據。
  (四)綜上，證人丙○○證稱被告丁○○於陳福慶等販毒集團內分
    擔送交毒品之工作，核與證人姜孝智、單少剛之證述相符，
    復有測謊鑑定足以佐證，且被告丁○○於94年4月7日又在台
    南縣永康市○○路321號13樓之1為警查獲，而其所辯又均無
    足委採，足證被告丁○○確係自94年4月7日起即加入位於台
    南縣永康市○○路321號13樓之1租屋處之陳福慶等販毒集團
    ，並分擔送交第一級、第二級毒品予購毒者之工作，而為警
    查獲後，又繼續在台南縣永康市○○○街47巷38號分擔販毒
    工作。
四、被告乙○○部分：
  (一)被告乙○○自94年4月7日加入陳福慶在台南縣永康市○○○
    街47巷38號之販毒集團，分擔在該處1樓把風，並幫忙送毒
    品工作乙節，業據證人即另案共犯丙○○先後於偵、審證稱
    ：「（丁○○如何參與販毒的工作？）跟剛才姜孝智講的一
    樣【即向陳福慶拿毒品賣給其朋友2】（乙○○呢？）跟姜
    孝智一樣，擔任把風，有時會運送毒品給要買的人。」（
    偵5235影卷第3頁）、「94年3、4月份，我與妹仔是負責接
    聽電話，妹仔就是甲○○，0000000000這隻號碼接聽…固
    定把風的人是姜孝智，還有一位『順仔』（即被告乙○○）
    在負責把風…」（偵10553卷第89頁）、「（何時認識在庭
    之2位被告？）約在94年3、4月初左右…我在台南縣永康市
    ○○路321號13樓之1租處看見乙○○時，他也是向陳福慶拿
    毒品…乙○○有在台南縣永康市○○○街47巷38號幫忙…（
    於台南縣永康市○○○街47巷38號出入作何事？）乙○○有
    幫忙把風、送東西，若我沒有空，也會幫忙我接要買毒品的
    電話，但接電話次數較少。（何人請乙○○擔任把風的工作
    ？）陳福慶僱用的。…（乙○○幫陳福慶把風及運送毒品時
    ，陳福慶有何報酬？）會給第一級海洛因。（被告2人幫助
    陳福慶運送何種毒品？）在台南縣永康市○○○街47巷38號
    時第一級海洛因、第二級安非他命2種都有。…（方才檢察
    官問妳被告2人有於台南縣永康市○○○街47巷38號販賣何種
    毒品，妳回答的被告是指誰？）乙○○，因為乙○○有受僱
    於陳福慶。（在台南縣永康市○○路321號13樓之1租處陳福
    慶販毒集團有何人？）蔡炳森、阿志、陳福慶，有羅妹妹及
    我有時會幫忙送東西及聽電話，丁○○有時也會去找陳福慶
    ，跟陳福慶買毒品，但若沒有錢時，他就要會跟陳福慶要毒
    品，陳福慶也會要他幫忙送毒品作為代價，丁○○在台南縣
    永康市○○路321號13樓之1租處並沒有幫忙接聽電話及把風
    。乙○○有時也會至該址找陳福慶，至於陳福慶有無叫他幫
    忙運送毒品我並不清楚。（94年4月7日搬至台南縣永康市○○○街47巷38號，陳福慶販賣集團成員為何人？）阿志、蔡
    炳森、陳福慶，另我及羅妹妹主要還是負責接聽電話，除非
    是沒有人，才會幫忙交付毒品。姜孝智…負責把風及交付毒
    品。…乙○○所作的事與姜孝智…一樣，負責把風及交付毒
    品，至於接聽電話的部分較少，因為電話是在2樓，而他們
    把風是在1樓門口。」（原審卷第167-174頁）等語，是依證
    人丙○○前開證詞，被告乙○○係自陳福慶集團遷至台南縣
    永康市○○○街47巷38號1、2樓時，始在該集團中分擔把風
    、送交毒品予購毒者之工作，復核與證人即另案共犯姜孝智
    於偵查中證稱：「…（另外1個乙○○呢？）他是屬於把風
    的，如果送毒品的人不舒服時，就由他代替去送，他的工作
    性質跟我差不多。…（為何在警詢中供稱說是陳福慶販毒集
    團之一，幫忙把風？）我有說『順仔』是負責把風，但其他
    我都不承認有說，我那時毒癮發作…。（【提示乙○○照片
    】此人是否綽號『順仔』？）是的，他只有吸食毒品。（為
    何上次筆錄中說乙○○有幫忙把風？）應該有，他會坐在樓
    下看到可疑的人就打電話通知…『順子』我原本不知道他本
    名，後來知道他本名是林廷璋，因為我在1樓…，我常看到
    他坐在1樓，他跑上跑下的，…（對於林廷璋涉及在該集團
    有分工的角色，你有何要補充？）我在該處工作的時候，林
    廷璋常在1樓泡茶…」等語（偵5235影卷第2-3、8頁，偵105
    53卷第77、155頁）、證人單少剛於偵查中證稱：「我知道
    有一位『順仔』（即乙○○）在幫忙把風…」等語（偵5308
    影卷第3頁）相符，而證人丙○○、姜孝智、單少剛之前開
    證述應堪憑信，已如前述，自足認被告乙○○確係有參與陳
    福慶等販毒集團而分擔把風、送交毒品予購毒者之工作無訛
    。況被告乙○○經測謊鑑定，認定其就「販毒時，其未幫忙
    把風」之供稱係說謊，亦有法務部調查局調科南字第095004
    57110號測謊報告書檢附測謊鑑定過程參考資料在卷可憑（
    偵10553卷第166-176頁，測謊報告之證據力亦詳如前述），
    益徵被告乙○○辯稱其未分擔把風、送交毒品工作云云，不
    足採信。
  (二)又依證人丙○○前開之證詞，被告乙○○在台南縣永康市○○路321號13之1租屋處出現過，然證人丙○○亦證稱其不知
    被告乙○○於當時有無分擔集團之工作，亦無其他積極證據
    證明被告乙○○在前開處所有加入集團、分擔工作，故依罪
    疑有利於被告之原則，本院認定被告乙○○應係自集團遷至
    台南縣永康市○○○街47巷38號時即94年4月7日起開始加入
    集團並分擔把風、送交毒品之工作。
  (三)被告乙○○辯解不可採之理由：
    1.證人丙○○雖證稱被告乙○○曾幫忙接電話，然卷附監聽
      譯文並無被告乙○○代接電話之情事，此有前開監聽譯文
      在卷可憑，惟證人丙○○亦證稱被告乙○○係負責在1樓
      把風，而因電話在2樓，故被告乙○○很少接電話等語，
      而本案雖因僅有證人丙○○之證述致無法認定被告乙○○
      有分擔接聽電話之工作，然尚不能僅憑卷附之監聽譯文中
      無被告乙○○與購毒者之對話，即遽認證人丙○○其餘之
      證詞均不足採信。
    2.而證人丙○○、姜孝智、單少剛證詞雖未具體證稱被告乙○○犯罪之細節，諸如：送交毒品之時間、地點、對象等
      ，然此係因犯罪集團分工之必然、證人未刻意記憶等原因
      所致，已如前所述，是被告乙○○辯稱證人丙○○等之證
      詞空泛不可採云云，亦非有據。至扣案記帳單編號1上（
      本院更(一)卷第92頁）有「順仔200」之記載，亦不足以採
      為有利於被告乙○○之認定，已說明如前，自不能憑該記
      帳單之記載遽論被告乙○○僅係單純之購毒者。
    3.又證人姜孝智嗣於審理中雖證稱其於94年5月24日偵查中
      之供述，係為交保而非出於自由意志之陳述，其不知道他
      （乙○○）是否在把風云云。然證人姜孝智自始至終均證
      稱其至台南縣永康市○○○街47巷38號有見到被告乙○○
      在該址1樓，且證人姜孝智除於94年5月24日證稱被告乙○○負責把風外，其於94年4月23日、4月28日亦均證稱被告
      乙○○係負責把風，而未曾證稱被告乙○○有油漆該處所
      之情事，若被告乙○○辯稱其出現在復華8街該處所係前
      往油漆屬實，則油漆該處所係即為明顯之事實，證人姜孝
      智怎會證稱被告乙○○跑上跑下而未提及被告乙○○在油
      漆之事？是被告乙○○辯稱其在該處油漆顯然無憑，證人
      姜孝智嗣後於審理中之翻異前詞，應係迴護被告乙○○所
      為隱暐之詞，不足採信。
  (四)綜上，證人丙○○證稱被告乙○○於陳福慶等販毒集團內分
    擔把風、送交毒品之工作，核與證人姜孝智、單少剛之證述
    相符，復有測謊鑑定足以佐證，且被告乙○○又無理由而出
    現在台南縣永康市○○○街47巷38號1樓，而其所辯又均不足
    採信，足證被告乙○○確係自94年4月7日起加入位於台南縣
    永康市○○○街47巷38號之陳福慶等販毒集團，並分擔把風
    、送交毒品予購毒者之工作。
五、而販賣毒品係違法行為，非可公然為之，且有其獨特之販售
    通路及管道，復無公定價格，容易增減分裝之份量，每次買
    賣之價量，可能隨時依雙方關係深淺、資力、需求量及對行
    情之認知、來源是否充裕、查緝鬆嚴、購買者被查獲時供述
    購買對象之可能風險評估等而異其標準，非可一概而論。被
    告丁○○、乙○○及共同被告陳福慶等既否認販賣毒品，自
    無從查得其販入之真正價格，及是否因販毒給購毒者而獲得
    具體利潤之金額。然近年來政府為杜絕毒品氾濫，對於查緝
    施用及販賣毒品之工作，無不嚴加執行，販賣毒品罪又係重
    罪，設若無利可圖，衡情一般持有毒品之人當無輕易將所持
    有之海洛因轉讓他人，更無可能於毫無代價之情況下，甘冒
    向他人購買時被查獲之危險；而販賣之利得，除經承認犯行
    ，或帳冊價量均臻明確外，委難察得實情，縱未確切查得販
    賣賺取之實際差價，但除別有事證，足認係按同一價格轉讓
    或確係受他人之委託而代為購買毒品，確未牟利外，尚難執
    此認非法販賣之事證有所不足，致知過坦承者難辭重典，飾
    詞否認者反得逞僥倖，而失情理之平。惟販賣之人從價差或
    量差中牟利之方式雖異，然其販賣目的在意圖營利則同一，
    堪認共同被告陳福慶等購入毒品之價格必較其售出之價格低
    廉，或以同一價格而減少毒品之份量，而有從中賺取差額利
    潤圖利之意圖及事實，此應屬合於論理法則，且不違背社會
    通常經驗之理性判斷。是以，本案雖因共同被告陳福慶否認
    販賣海洛因，並未供述其販賣毒品利得，致無法查得被告丁○○、乙○○與共同被告陳福慶等共同販賣毒品之實際利得
    ，然販毒者與購毒者通常並非至親，更甚而係毫不熟識，被
    告丁○○、乙○○及共同被告陳福慶等當無可能甘冒重典而
    按取得海洛因之價格轉售，而不求利得，是被告丁○○、乙○○與陳福慶等有共同販賣毒品之營利意圖甚明。
六、刑法修正之新舊法比較：被告乙○○、丁○○行為後，於94
    年2月2日修正公布之刑法，已於95年7月1日生效施行。而刑
    法第2條第1項修正為「行為後法律有變更者，適用行為時之
    法律。但行為後之法律有利於行為人者，適用最有利於行為
    人之法律。」採「從舊從輕」之原則，與修正前刑法第2條
    採「從新從輕」之原則不同。又比較時應就罪刑有關之共犯
    、未遂犯、想像競合犯、牽連犯、連續犯、結合犯，以及累
    犯加重、自首減輕暨其他法定加減原因（如身分加減）與加
    減例比等一切情形，綜其全部罪刑之結果而為比較（最高法
    院95年第8次刑事庭會議決議參照）：
  (一)刑法第56條連續犯之規定，業已修正公布刪除，則被告乙○○、丁○○之犯行，因行為後新法業已刪除連續犯之規定，
    此刪除雖非犯罪構成要件之變更，但顯已影響行為人刑罰之
    法律效果，自屬法律有變更。依修正後之刑法既已刪除連續
    犯之規定，則所犯之罪，應依數罪併罰之規定分論併罰。比
    較新舊法之規定，自以適用行為時之法律即舊法論以連續犯
    ，對被告乙○○、丁○○較有利。
  (二)刑法第64條第2項之規定由原先之「死刑減輕者，為無期徒
    刑或為15年以下12年以上有期徒刑」，修正為「死刑減輕者
    ，為無期徒刑」，第65條第2項規定由原先之「無期徒刑減
    輕者，為7年以上有期徒刑」，修正為「無期徒刑減輕者，
    為20年以下15年以上有期徒刑」。被告乙○○、丁○○所犯
    販賣第一、二級毒品罪，其法定刑為死刑或無期徒刑部分，
    若依法減輕其刑之後之科刑範圍而言，則以修正前第64條第
    2項、第65條第2項之規定較為有利。
  (三)刑法第33條第5款關於「罰金：1元以上」之規定，修正公布
    為「罰金：新台幣1千元以上，以百元計算。」法定本刑中
    列有罰金者，因新法之規定其法定最低度罰金因之提高，涉
    及科刑規範變更，自有新舊法比較之必要。而舊法最低度之
    1元銀元，折算為新台幣3元，並經罰金罰鍰提高標準條例提
    高為10倍，即新台幣30元，因新法之規定其法定最低度罰金
    為新台幣1,000元，且以百元計。比較結果，自以舊法較有
    利於被告乙○○、丁○○。
  (四)綜上全部加減原因罪刑之比較，以適用修正前刑法較有利於
    被告乙○○、丁○○，並一體適用之。
  (五)至修正施行前刑法第28條之規定為：「2人以上共同實施犯
    罪之行為者，皆為正犯。」修正施行後之規定則為：「2人
    以上共同實行犯罪之行為者，皆為正犯。」揆諸本條之修正
    理由係為釐清陰謀共同正犯、預備共同正犯是否合乎正犯之
    要件，即共同正犯並未涵蓋陰謀及預備共同正犯。本案被告
    乙○○、丁○○均係正犯，其犯行非屬陰謀、預備共同正犯
    。是被告乙○○、丁○○行為後刑法第28條之修正，對於被
    告乙○○、丁○○並無有利或不利之情形，即無適用修正後
    刑法第2條第1項之規定比較新舊法適用之問題。再者，被告
    乙○○係於5年以內再故意犯本件有期徒刑以上之罪，不論
    依修正施行前之刑法第47條，或修正施行後之刑法第47條第
    1 項之規定，均構成累犯，對被告乙○○而言並無有利或不
    利之情形，亦不生新舊法比較之問題。另刑法第55條（牽連
    犯部分業經刪除）關於想像競合犯之規定，新法增列但書「
    不得科以較輕罪名所定最輕本刑以下之刑」，係科刑之限制
    ，為法理之明文化，非屬法律之變更，自無新舊法比較之問
    題，應適用裁判時法（最高法院95年第21次刑事庭決議、95
    台上字第5833號判決參照），均附此敘明。
七、毒品危害防制條例修正後之新舊法比較：被告乙○○、丁○○上開販賣毒品之行為後，毒品危害防制條例第4條第1項、
    第2項業於98年5月5日立法院通過修正，經總統於98年5月20
    日公布，於同年5月22日生效（依司法院98.6.29院台廳刑一
    字第0980014643號函示，應依中央法規標準法第13條規定，
    自公布日起算至第3日起發生效力），是自應依刑法第2條之
    1項之規定比較新舊法之適用。修正後毒品危害防制條例第4
    條第1項、第2項規定之法定本刑為「死刑或無期徒刑；處無
    期徒刑者，得併科新臺幣2,000萬元以下罰金。」、「無期
    徒刑或7年以上有期徒刑，得併科新臺幣1,000萬元以下罰金
    」，與修正前毒品危害防制條例第4條第1項、第2項之規定
    為「死刑或無期徒刑；處無期徒刑者，得併科新臺幣1,000
    萬元以下罰金。」、「無期徒刑或7年以上有期徒刑，得併
    科新臺幣700萬元以下罰金」相比較，修正後之規定，已將
    併科罰金之數額分別由1,000萬元、700萬元以下，提高為
    2,000萬元、1,000萬元以下，依刑法第2條第1項前段之規定
    ，以修正前即被告乙○○、丁○○行為時之規定有利於被告
    ，自應適用被告乙○○、丁○○行為時即修正前之法律處罰
    。
八、論罪：
  (一)核被告乙○○、丁○○所為，均係犯毒品危害防制條例第4
    條第1項之販賣第一級毒品罪及同條第2項之販賣第二級毒品
    罪。被告乙○○、丁○○與另案被告陳福慶、丙○○、甲○○、姜孝智及蔡炳森、陳韋銘等，就上開販賣海洛因、安非
    他命犯行間有犯意聯絡及行為分擔，應論共同正犯。被告乙○○、丁○○販賣前後持有第一、二級毒品海洛因之低度行
    為，應為販賣之高度行為所吸收，均不另論罪。又被告乙○○、丁○○先後多次販賣海洛因、安非他命之行為，均時間
    緊接，方法相同，所犯係犯罪構成要件相同之罪名，顯係出
    於概括犯意為之，均為連續犯，應依修正前連續犯之規定各
    論以一罪，除法定刑為死刑、無期徒刑部分不得加重外，其
    餘加重其刑。
  (二)被告乙○○有如事實欄所載之前科，有台灣高等法院被告前
    案紀錄表在卷可按，其於5年之內再犯本件有期徒刑以上之
    罪，為累犯，除法定刑為死刑、無期徒刑部分不得加重外，
    其餘加重其刑，並依法遞加重之。
  (三)再按認定不利於被告之事實，須依積極證據，苟積極證據不
    足為不利於被告事實之認定時，即應為有利於被告之認定，
    更不必有何有利之證據；認定犯罪事實所憑之證據，雖不以
    直接證據為限，間接證據亦包括在內，然而無論直接或間接
    證據，其為訴訟上之證明，須於通常一般之人均不致有所懷
    疑，而得確信為真實之程度者，始得據為有罪之認定，倘其
    證明尚未達於此一程度，而有合理性懷疑存在時，即不得遽
    為被告犯罪之認定，故刑事訴訟之被告基於刑事訴訟法第15
    4條所揭證據裁判主義之精神，對於不利於己之事證，若已
    提出合乎生活經驗上之質疑，除非另有足可補強起訴事實之
    積極證據，否則，法院即應本於罪疑惟輕之法則，而為有利
    被告之認定。本案被告乙○○、丁○○共同連續販賣海洛因
    、甲基安非他命之行為，依卷附電話監聽譯文顯示，有「能
    不能先給你450…買『筆』跟『水』？」（偵5235卷影印第6
    頁），並有同時稱「軟的」、「硬的」、「糖」等毒品暗語
    情形（原審卷(二)第198頁），而依附卷所示之通訊譯文中「
    軟、硬、糖」之名詞，其中之「硬」及「糖」是指安非他命
    ，「軟」是海洛因等情，已據共同被告丙○○於證述明確（
    訴1093影卷第69頁），是陳福慶等販毒集團應有同時販賣第
    一、二級毒品之情形，復經本院細譯現存證據結果，既仍存
    有無法排除之疑問，即有合理之懷疑，則採取罪證有疑，利
    於被告之採證原則，認被告乙○○、丁○○與共同被告陳福
    慶等應有同時販賣海洛因及甲基安非他命2種毒品之犯行，
    是被告乙○○、丁○○所犯販賣第一級毒品罪與販賣第二級
    毒品罪，係1行為觸犯2罪名，應依刑法第55條想像競合犯規
    定，從一重論以連續販賣第一級毒品罪。
  (四)又按修正前毒品危害防制條例第4條第1項販賣第一級毒品罪
    之法定刑為「死刑或無期徒刑；處無期徒刑者，得併科新臺
    幣1,000萬元以下罰金」，然同為販賣第一級毒品之人，其
    原因動機不一，犯罪情節未必盡同，或有大盤毒梟者，亦有
    中小盤之分，甚或僅止於吸毒者友儕間謀取蠅頭小利互通有
    無，其販賣行為所造成危害社會之程度自屬有異，法律科處
    此類犯罪，所設之法定最低本刑卻同為「無期徒刑，得併科
    新臺幣1,000萬元以下罰金」，不可謂不重，於此情形，倘
    依其情狀處以有期徒刑，即足以懲儆，並可達防衛社會之目
    的者，自非不可依客觀之犯行與主觀之惡性二者加以考量其
    情狀，是否有情輕法重之處，適用刑法第59條之規定酌量減
    輕其刑，期使個案裁判之量刑，能斟酌至當，符合罪刑相當
    原則及比例、平等原則。本案被告乙○○、丁○○與陳福慶
    等共同販賣海洛因之犯罪所得，每日為5,000元，所得財物
    不多，販賣數量亦非多，且被告乙○○、丁○○又非販毐集
    團之核心人物，是被告乙○○、丁○○此等行為，與吸毒者
    之間賺取蠅頭小利之有償提供毒品以施用之差異不大，其犯
    罪情節當非大、中盤毒梟者可資等同並論，尤以大盤毒梟販
    賣第一級毒品數公斤以上，亦少有處以極刑者，是倘處以法
    定最低度刑無期徒刑，依社會一般觀念及法律情感仍嫌過重
    ，堪認其犯罪之情狀尚堪憫恕，而有情輕法重之處，乃就其
    所犯連續販賣第一級毒品罪，依刑法第59條規定酌減其刑，
    各酌減其刑，並先加後減之。
九、原審予以論罪科刑，固非無見，惟查：(一)原判決事實欄內就
    主文及理由所述沒收之販賣海洛因、安非他命之所得，未認
    定記載，致其主文記載及理由說明均失所依據，難認適法。
    (二)供販賣毒品所用或因販賣毒品所得之財物，依毒品危害防
    制條例第19條第1項規定，均應沒收之，如全部或一部不能
    沒收時，追徵其價額或以其財產抵償之，乃刑法第38條第1
    項第2款、第3款及第3項職權沒收主義之特別規定，係採義
    務沒收主義，用以徹底杜絕行為人貪取暴利之誘因、工具與
    結果。故因販賣毒品罪所取得之一切對價，自不能與一般正
    常之營利事業僅計算其營利所得之情形，相提並論，不問其
    原屬供販賣所用之成本或因此所得之利潤，亦不以當場扣押
    者為限，本此特別規定，應概予沒收，始符對毒害國民身心
    健康行徑，嚴加懲戒之立法意旨。原審判決採丙○○所供每
    天交易毒品金額約1萬多元，及姜孝智所言每天至少可淨賺1
    萬元各等語，而以販賣海洛因與安非他命各可「獲利5,000
    元」，作為計算應予沒收犯罪所得之基礎（原判決理由八）
    ，似僅以獲取之淨利部分作為宣告沒收之財物，要與立法趣
    旨不符，有適用法則不當之違法。且原判決認定被告乙○○
    、丁○○販賣毒品之日數有所不妥，致計算所得之總金額亦
    有疏誤（詳如後述）。(三)原判決事實認定被告陳福慶等人陸
    續向張永和（綽號「JOE尚」）及不詳姓名綽號「大頭」、
    「阿吉」等成年男子，購入海洛因及安非他命後，分裝販賣
    ，則張永和應屬被告陳福慶等之上游毒販，乃原判決於理由
    欄竟認張永和與被告陳福慶等均屬本案之共同正犯，自有未
    合（原判決理由六）。(四)按毒品危害防制條例第19條第1項
    固規定：「犯第4條至第9條、第12條、第13條或第14條第1
    項、第2項之罪者，其供犯罪所用或因犯罪所得之財物，均
    沒收之，如全部或一部不能沒收時，追徵其價額或以其財產
    抵償之。」但共同正犯之犯罪所得為現款時，因係合併計算
    ，且於全部或一部不能沒收時，以其財產抵償之，為避免執
    行時發生重複沒收、抵償之情形，故共同正犯之間係採連帶
    沒收主義，於裁判時僅諭知連帶沒收，不得就全體共同正犯
    之總所得，對各該共同正犯分別重複諭知沒收，故原判決就
    本案犯罪所得之總金額，未對各共同正犯諭知如全部分或一
    部不能沒收時，應以共同被告等之財產連帶抵償之，亦有未
    洽。(五)原判決認定被告乙○○係自94年4月7日案發後，始被
    吸引加入本案犯罪集團，從而4月7日扣得如附表一所示之扣
    押物，自與被告乙○○無關，故原判決於被告乙○○項下諭
    知該等扣押物沒收（銷燬），即有違誤。(六)本案尚無積極證
    據證明被告乙○○有擔任接聽電話之工作，亦無積極證據證
    明證人單少剛有參與犯罪，原判決就此部分事實之認定，亦
    有未妥。(七)被告乙○○、丁○○所犯販賣第一級及第二級毒
    品犯行，依前所述，應依想像競合犯之例，從一重之販賣第
    一級毒品罪處斷，原審疏未詳查，致依數罪併罰論處，亦有
    未洽。(八)原判決於事實並未認定扣案之0000000000（即附表
    二編號9）亦供本件販毒之用，卻逕宣告沒收，亦有理由不
    備之違法。(九)另被告林延、丁○○行為後，毒品危害防制第
    4條第1項、第2項已修正，原審未及比較，亦有未妥。被告
    乙○○、丁○○提起上訴，否認犯罪，指摘原判決不當，雖
    非有理，惟原判決既有前開可議之處，自應由本院將原判決
    予以撤銷改判。爰審酌被告乙○○係累犯，被告乙○○、丁○○應知毒品對人體危害之鉅，猶不思警惕，僅因貪圖小利
    ，竟連續共同販賣第一級（第二級）毒品供他人施用，令買
    受毒品者沉迷於毒癮，無法自拔外，輕則戕害個人身心，重
    則因缺錢買毒而引發各式犯罪，實為多種犯罪源頭，對國家
    、社會、個人傷害，可謂至深且鉅，有鑑於毒品販售常有暴
    利可圖，故本非予嚴懲，不足以遏止此類非行，惟念被告乙○○、丁○○係因為無償取得毒品施用始參與本案之犯行，
    且渠等於本案販賣毒品所賺取之金額有限、販賣期間非長、
    販賣毒品之次數亦不多，以其本案犯罪情節而論，惡性尚非
    重大不赦，惟渠等於犯後否認犯罪，不知悔悟，兼衡渠學歷
    、職業、家庭狀況等一切情狀，量處被告林延章、丁○○如
    主文第2、3項所示之刑。
十、沒收：
  (一)按毒品危害防制條例第19條第1項有關沒收因犯罪所得財物
    之規定，係採義務沒收主義，故販賣毒品所得金錢，如能認
    定確係販賣毒品所得款項，應宣告沒收，不以當場搜獲扣押
    者為限，但因其並無「不問屬於犯人與否，沒收之」之特別
    規定，自仍以沒收物屬於犯人所有者為限，始得依該規定予
    以沒收，而上開規定另稱「追徵其價額」者，必限於所沒收
    之物，為金錢以外其他財物而無法沒收時，始應追徵其價額
    ，使其繳納與原物相當價額，如所得財物為金錢而無法沒收
    時，應以其財產抵償之，而不發生追徵價額問題；另上開規
    定所稱因犯罪所得之財物，係以實際所得者為限，苟無所得
    或尚未取得者，即無從為沒收、追徵或以財產抵償之諭知（
    最高法院93年度臺上字第1218、2670、2743號及96年度臺上
    字第2331號判決參照）。查被告乙○○、丁○○與共同被告
    陳福慶等連續販賣第一級毒品之販賣毒品所得各合計為70,0
    00元、75,000元，而販賣第二級毒品之所得亦相同（詳如後
    述），揆諸前揭說明，上開販賣毒品所得之雖未經扣案，均
    仍應併依毒品危害防制條例第19條第1項宣告沒收之，如全
    部或一部不能沒收時，則應以其財產抵償之。另共同正犯之
    犯罪所得，因係合併計算，為避免執行時發生重複沒收之情
    形，故各共同正犯之間係採連帶沒收主義，於裁判時僅諭知
    連帶沒收，不得就全體共同正犯之總所得，對各該共同正犯
    分別重複諭知沒收。本案被告乙○○、丁○○與陳福慶等既
    係共同販賣第一、二級毒品，就各該部分所得自應連帶予以
    沒收，如全部或一部不能沒收時，則應以其與共同被告陳福
    慶等之財產連帶抵償之。
  (二)扣案如附表一編號1、2、8、26及附表二編號5、6、7與附表
    三編號2所示之扣押物品，經檢驗結果均含第一級毒品海洛
    因成分，有法務部調查局94年6月22日調科字第200005561號
    、94年6月22日調科字第000000000號、94年7月5日調科字第
    200000000號附卷可稽（本院更(一)卷第89-91），又附表一編
    號13及附表二編號1、2、3、4與附表三編號1之扣押物品經
    檢驗結果均檢出第二級毒品甲基安非他命，有法務部調查局
    94年7月5日調科字第200000000號、高雄市立凱旋醫院97 年
    12月24日濫用藥物成品檢驗鑑定書2紙在另案可參（本院97
    年度重上更(三)第363號卷第212-215頁），是上開扣案物品係
    屬毒品危害防制條例第2條第2項第1款、第2款所定之第一、
    二級毒品無訛，應依法沒收銷燬之，至上開毒品之包裝袋，
    係供包裹上開毒品之用，縱於檢測時將上開毒品取出，勢仍
    有微量毒品沾附其上無法析離，亦有法務部調查局93年3月
    19日調科壹字第09300113060號函可考，均應一併依毒品危
    害防制條例第18條第1項前段沒收銷燬之。
  (三)又附表一編號3、4、12、23、27、28及附表三編號6、7及附
    表四編號1、2、3所示之物，係供被告等販賣毒品所用之物
    ，業據共同被告丙○○、甲○○供明在卷（94訴第1093影卷
    第160頁），應併依毒品危害防制條例第19條第1項規定，在
    各被告所犯之該罪刑項下宣告沒收之。另附表二編號10之空
    夾鏈袋150個，經本院97年度重上更(三)字第363號案件審理中
    當庭勘驗勘驗結果：空夾鏈袋150個均未曾使用過，有勘驗
    筆錄可稽（該案卷第229頁），應為預備供本案販賣毒品分
    裝使用之物，且為被告等所有，應依刑法第38條第1項第2款
    之規定，宣告沒收之。
  (四)然因被告乙○○係自94年4月7日該販賣集團遷至台南縣永康
    市○○街47巷38號1、2樓始加入，則於97年4月7日在台南縣
    永康市中路321號13樓之1處所扣得如附表一所示之物品，自
    不得於被告乙○○項下宣告沒收【即附表一編號1、2、3、4
    、8、12、13、23、26、27、28】。
  (五)末按沒收之物，應與本案論罪科刑之事實有關，依法應沒收
    或得沒收者為限，如與本案之犯罪事實無關，雖係於本案以
    外之其他犯罪事實，經論罪科刑時，應沒收或得沒收之物，
    亦僅得於該他案宣告沒收，而不得於本案併予宣告沒收（最
    高法院95年度臺上字第6662號判決意旨參照）。如附表一至
    四所示之扣押物品，除前揭應予沒收（銷燬）外，均無證據
    足以證明係供被告等犯本案販賣毒品所用之物，核與本案之
    犯罪事實無直接關連，自不得為沒收之宣告，併附敘明。
十一、販毒所得：
  (一)末查，被告乙○○、丁○○確有共同販賣第一級毒品海洛因
    及第二級毒品甲基安非他命之事實，業經認定如前，又同案
    被告丙○○、甲○○、姜孝智等與買受者所供述販賣、購買
    之毒品次數及數量均有出入，此無非係因時間已久記憶模糊
    所致，然甲○○於原審證稱：「我是自2、3月幫忙販賣毒品
    ，地點是在台南縣永康市○○路321號13樓之1，販賣一級毒
    品部分，每日約販賣十幾個人」等情推斷，則關於甲基安非
    他命之交易量亦應相當，即每日達十餘次交易，是倘認被告
    陳福慶等自94年2月起販賣毒品海洛因、甲基安非他命，至
    94年4月22日遭警查獲時止，每日海洛因、甲基安非他命之
    交易各達十餘次當不為過。然因無法確認其確實之交易量，
    爰依罪證有疑利於被告之原則，從輕認定每日海洛因、甲基
    安非他命之交易量共計10次，並依平均每次交易價格1,000
    元之方式計算販賣海洛因、甲基安非他命1日之交易價額為
    ：販賣海洛因每日交易價額為5,000元，販賣甲基安非他命
    每日交易價格為5,000元。據此依共犯罪責相同原則，被告
    乙○○、丁○○與共犯陳福慶等共同販賣毒品海洛因所得部
    分之金額分別合計70,000元、7,500元｛5,000元×14日、5,
    000元×15日｝（因被告丁○○自94年4月7日起即加入集團
    ，而被告乙○○雖亦自94年4月7日起加入，然尚無證據證明
    被告乙○○於該日其即已參與犯行，依罪疑利於被告，本院
    認定計算被告乙○○所得應自94年4月8日起算；而本案係於
    94年4月22日自上午9時50分許陸續為警查獲，而於同日11時
    許即為警查獲陳福慶並搜索台南縣永康市○○○街47巷38號
    1、2樓，尚無證據證明該販賣毒品之集團於當日已出售毒品
    予購毒者，是該日自亦不算入計算之期間，即被告丁○○自
    94年4月7日起至同年月21日止共計15日，被告乙○○自94年
    4月8日起至同年月21日止共計14日），且渠等共同販賣第二
    級毒品甲基安非他命所得金額亦均與上開販賣海洛因相同。
  (二)另本案雖有如附表一編號23及附表四編號1、2、3所示之記
    帳單扣案為憑，然：
    1.證人甲○○於警詢係供稱：記帳簿影本（編號01-08，即
      本院更(一)卷第92-99頁），編號1（日期4月15日）係其所
      記，係向陳福慶買毒品登記收入，編號2係另妹仔所記，
      也是毒品收入帳冊，編號3、4、6、7係蔡炳森所記，也是
      販毒記帳用，編號5（日期4月22日）、8（日期4月13日起
      至同月21日止）是丙○○所寫，也是販賣帳冊及賺取之金
      額等語（南市警卷(三)第4頁），而其於本院更(一)審則證稱
      編號1、2係其所寫，係指購買毒品之人所欠之金額，編號
      3-8，其已忘了何人所寫，然編號8係毒品交易之記載等語
      （本院更(一)卷第135頁）。然證人甲○○證述編號1、2之
      內容係購毒者欠款之記載，並無可採，已如前述，且縱甲○○之證述可採，亦無法採為計算該販毒集團販賣毒品之
      交易所得；另編號8既係丙○○所記載，此亦據丙○○坦
      承在卷，而證人甲○○與丙○○上班之時間係錯開，則甲○○如何能知悉丙○○記載編號8之內容？是編號8之內容
      ，自應以證人丙○○之證述較可採認（詳如後述），尚僅
      難因甲○○在該處接電話即認其所證述關於編號8之記載
      較丙○○證詞為可採。
    2.而證人丙○○於偵審中係證稱：「（編號5帳冊是指何義
      ？）1000X3表示陳福慶放1000數量海洛因在我這邊，『糖
      半錢』是指安非他命半錢在我這邊，『零售500阿華』是
      指有賣出去500元，『總計』是指我要交給陳福慶多少錢
      …編號8是我寫的，但是在寫賣玉事情，不是寫賣毒品…
      」（偵10553卷第87、90頁）、「（【審判長提示94偵523
      5卷第33-39頁】該帳冊是否於復華八街扣到的？）是的…
      .第33頁【即編號6】是指交易海洛，這些原先是蔡炳森用
      手記的，再由阿志以電腦打出來的。第34頁【即編號5】
      是我寫的，這就是我幫他們手記的那1次，當天蔡炳森不
      在，他們就叫我幫他們記，他們叫我記糖半錢，我就直接
      這樣子記，但何意我不知道，孝智500是指欠500。第35頁
      【即編號4】很像是蔡炳森的字跡。第35、36頁【即編號3
      】是同1個人寫的，是蔡炳森的字跡。第37、38頁【即編
      號2、1】是被告甲○○寫的。」（訴1093影卷第69、74頁
      ）、「（【提示94偵10553號第71、73】第71頁【即編號7
      】所記載內容實意為何？）這不是我寫的，應該是欠陳福
      慶的錢。（第68-74頁是否為陳福慶販毒集團販賣毒品之
      帳目？）第74頁【即編號8】那張不是。第68-73頁均是，
      都是販賣毒品的帳目。」（原審卷171頁）等語，則依證
      人丙○○之證詞，編號8雖係其所寫，然其自始至終均證
      稱編號8之記載並非毒品交易所得，而觀諸其前後證詞，
      其既已承認其他帳冊之記載係屬毒品交易所得，若編號8
      之內容亦係毒品交易所得，自無否認之理由；況依編號8
      之記載，4月15日之金額係18,650，與編號1上有4月15日
      記載總金額高達50,180元，並不相吻合，是證人丙○○有
      關編號8之證述，尚非無憑。
    3.綜觀編號1-8帳冊記載之內容及證人甲○○、丙○○前開
      證詞，其中僅編號1、5、8有日期之記載，其餘均未記載
      日期，而編號8之記載又無證據足以佐證證人甲○○之證
      詞為可信，是尚難憑卷內帳冊之記載據為計算販賣毒品之
      交易所得。
十二、公訴意旨雖以：單少剛及綽號「奧迪」之不詳姓名成年男子
    分別自94年4月中詢、94年3月起陸續受陳福慶之僱用，分別
    負責交付毒品、把風及聯絡毒品交易事宜，因認單少剛及該
    綽號「奧迪」者與陳福慶等均共犯販賣第一級毒品及第二級
    毒品罪嫌云云。而公訴人所指上開情節：(一)單少剛部分無非
    係以單少剛於警、偵中之供述、共同被告林韋玲於偵審中之
    供述、甲○○之警詢、證人周海龍之證詞，及0000000000號
    行動電話於94年4月22日之通訊監聽譯文為其論據。(二)綽號
    「奧迪」部分則以丙○○、甲○○之供述為其論據。然查：
    (一)單少剛已否認有何販賣第一級毒品海洛因及第二級毒品甲
    基安非他命之犯行，辯稱其自4月19日起至該處所係為工作
    ，4月22日當天周海龍打電話來，陳福慶不在，其幫忙接電
    話，電話內容中並未有買賣毒品之對話，其係告知單少剛其
    前往作客，且為警查獲時，其與周海龍身上均無毒品等語。
    而因單少剛之警詢係以不正方法取得之供述，不具證據能力
    ，於另案業經臺灣臺南地方法院勘驗該警詢內容屬實（訴10
    93影卷第8-16頁），而該行動電話之通聯譯文中單少剛又表
    明其係作客（訴1093影卷第4-5頁），且單少剛與周海龍為
    警查獲時，兩人身上確均未搜得毒品，及周海龍之證詞亦不
    能證明單少剛有販賣毒品情事（偵5235影卷第18-19頁，訴
    1093影卷第36-45頁），共同被告丙○○、甲○○之證詞則
    因前後不一而有瑕疵致不能遽採，致無積極證據證明單少剛
    有加入該集團共同販賣毒品，此亦經本院以96年度上更(二)第
    452號判決單少剛無罪，檢察官提起上訴後經最高法院以97
    年度台上字第5061號判決駁回上訴而確定，有各該判決在卷
    可憑。至於綽號「奧迪」之不詳姓名成年男子，因卷內無確
    切之年籍資料，無從查證其與陳福慶等所為本件犯行有何關
    聯，僅憑林韋玲、甲○○於偵查中並非明確之供述，本院無
    從遽認公訴意旨所指該綽號「奧迪」者與被告陳福慶等人確
    有共犯販賣第一級毒品及第二級毒品之事實。惟共犯陳韋銘
    部分，因有共犯丙○○、甲○○之證述，復有客觀之通訊監
    察譯文在卷可憑（南市警(二)卷第7頁），且互核相符，故本
    院認陳韋銘應係本案之共犯，附此敘明。
十三、不另為無罪之諭知：
    (一)公訴意旨（檢察官補充理由書所載，原審卷第146頁）認
      被告丁○○、乙○○自94年2月間起即加入陳福慶之販賣
      第一、二級毒品集團，因認被告乙○○、丁○○自該時至
      97年4月6日之期間，亦共涉毒品危害防制條例第4條第1項
      、第2項之罪嫌。
    (二)按犯罪事實應依證據認定之，無證據不得認定犯罪事實；
      不能證明被告犯罪者，應諭知無罪之判決，刑事訴訟法第
      154條第2項、第301條第1項分別定有明文。又按認定不利
      於被告之事實，須依積極證據，苟積極證據不足為不利於
      被告事實之認定時，即應為有利於被告之認定，更不必有
      何有利之證據；認定犯罪事實所憑之證據，雖不以直接證
      據為限，間接證據亦包括在內，然而無論直接或間接證據
      ，其為訴訟上之證明，須於通常一般之人均不致有所懷疑
      ，而得確信為真實之程度者，始得據為有罪之認定，倘其
      證明尚未達於此一程度，而有合理性懷疑存在時，即不得
      遽為被告犯罪之認定（最高法院30年上字第816號、76年
      臺上字第4986號判例意旨參照）。
    (三)訊之被告乙○○、丁○○堅決否認有於揭時間共同販賣毒
      品之犯行。經查：
      1.另案共同被告丙○○之前開證詞（原審卷第173-174頁
        ），僅能證明被告丁○○於94年4月起加入販毒集團，
        被告乙○○自94年4月7日販毒集團遷至台南縣永康市○○○街47巷38號後有參與送交毒品之工作；而另案共犯
        姜孝智前開證述，亦僅能證明被告乙○○、丁○○於陳
        福慶等販毒集團之分工情況，而並未證明被告乙○○、
        丁○○加入集團之時間；另證人單少剛依檢察官起訴意
        旨係認其於94年4月中旬販毒集團遷至台南縣永康市○○○街47巷38號後始加入該集團，是其前開證詞亦僅能
        證明自94年4月中旬起集團內部分工之情形，而亦無法
        證明被告乙○○、丁○○於其參加前究係何時參加陳福
        販毒集團。
      2.是以，被告乙○○、丁○○是有否於檢察官補充理由書
        所載自94年2月間起即加入陳福慶等販毒集團，即尚均
        缺乏直接、間接之證據。則被告乙○○、丁○○此部分
        犯嫌，尚未達於通常一般之人不致有所懷疑，而確信其
        為真實之程度，即有合理懷疑存在，揆諸前開說明，即
        不得據為不利被告2人之認定，然公訴人既認此部分之
        犯行，與前開有罪部分，有修正前刑法第56條之連續犯
        之裁判上一罪之關係，故爰不另為無罪之諭知，附此敘
        明。
據上論結，應依刑事訴訟法第369條第1項前段、第364條、第299
條第1項前段、毒品危害防制條例第4條第1項、第2項、第18條第
1項前段、第19條第1項，刑法第11條前段、第2條第1項前段、第
28條、第47條、第59條、第55條前段、第38條第1項第2款，修正
前刑法第56條，判決如主文。
本案經檢察官邱克斌到庭執行職務。
中    華    民    國    99    年     5    月    20     日
                  刑事第二庭    審判長法  官  葉居正
                                      法  官  陳欽賢
                                      法  官  洪碧雀
以上正本證明與原本無異。
如不服本判決應於收受送達後10日內向本院提出上訴書狀，其未
敘述上訴理由者，並得於提起上訴後10日內向本院補提理由書（
均須按他造當事人之人數附繕本）「切勿逕送上級法院」。
                                      書記官  魏芝雯
中    華    民    國    99    年     5    月    20     日
附錄本案論罪科刑法條全文：
毒品危害防制條例第4條第1、2項：
製造、運輸、販賣第一級毒品者，處死刑或無期徒刑；處無期徒
刑者，得併科新臺幣1千萬元以下罰金。
製造、運輸、販賣第二級毒品者，處無期徒刑或7年以上有期徒
刑，得併科新臺幣7百萬元以下罰金。
★99年度上更(一)字第29號有關扣案物之整理
附表一：
99年4月7日扣押物品目錄表（高市警卷(一)第15-18頁）
搜索地點：台南縣永康市○○路321號13樓之1
┌─┬────────┬───┬─────────────────┐
│編│    物品名稱    │ 數量 │          備          註          │
│號│                │      │                                  │
├─┼────────┼───┼─────────────────┤
│1 │海洛因毒品      │  2包 │法務部調查局94年7月5日調科壹字第20│
│  │(毛重0.6公克)   │      │0000000號鑑驗通知書：             │
│  │                │      │其中21包含海洛因成份，合計淨重  │
│  │                │      │  1.76公克，空包裝重7.65公克，純度│
│  │                │      │  13.54％純質淨重0.24公克         │
│  │                │      │另1包含海洛因成份，淨重0.05公克 │
│  │                │      │  ，空包裝重0.17公克。            │
│  │                │      │（偵5235卷第121頁）               │
├─┼────────┼───┼─────────────────┤
│2 │海洛因毒品      │ 16根 │法務部調查局94年7月5日調科壹字第20│
│  │(毛重6.8公克)   │      │0000000號鑑驗通知書：             │
│  │                │      │其中21包含海洛因成份，合計淨重  │
│  │                │      │  1.76 公克，空包裝重7.65公克，純 │
│  │                │      │  度13.54％純質淨重0.24公克       │
│  │                │      │另1包含海洛因成份，淨重0.05公克 │
│  │                │      │  ，空包裝重0.17公克。            │
│  │                │      │（偵5235卷第121頁）               │
├─┼────────┼───┼─────────────────┤
│3 │塑膠鏟子        │  1支 │                                  │
├─┼────────┼───┼─────────────────┤
│4 │塑膠吸管製鏟子  │  1支 │                                  │
├─┼────────┼───┼─────────────────┤
│5 │已使用過注射針筒│  1支 │                                  │
├─┼────────┼───┼─────────────────┤
│6 │玻璃製吸食器    │  1組 │編號6-28皆於路口右側房間內查獲    │
├─┼────────┼───┼─────────────────┤
│7 │注射針筒        │  1支 │                                  │
│  │ (已使用過)     │      │                                  │
├─┼────────┼───┼─────────────────┤
│8 │海洛因毒品      │  2包 │法務部調查局94年7月5日調科壹字第20│
│  │(毛重0.8公克)   │      │0000000號鑑驗通知書：             │
│  │                │      │其中21包含海洛因成份，合計淨重  │
│  │                │      │  1.76 公克，空包裝重7.65公克，純 │
│  │                │      │  度13.54％純質淨重0.24公克       │
│  │                │      │另1包含海洛因成份，淨重0.05公克 │
│  │                │      │  ，空包裝重0.17公克。            │
│  │                │      │（偵5235卷第121頁）               │
├─┼────────┼───┼─────────────────┤
│9 │一粒眠          │  2粒 │                                  │
├─┼────────┼───┼─────────────────┤
│10│安非他命        │  2包 │                                  │
│  │(毛重0.4公克)   │      │                                  │
├─┼────────┼───┼─────────────────┤
│11│安非他命吸食器  │  1組 │                                  │
├─┼────────┼───┼─────────────────┤
│12│塑膠裝吸管鏟子  │  3支 │                                  │
│  │                │      │                                  │
├─┼────────┼───┼─────────────────┤
│13│安非他命        │  1包 │法務部調查局94年7月5日調科壹字第20│
│  │(毛重0.9公克)   │      │0000000號鑑驗通知書：             │
│  │                │      │含甲基安非他命成分，淨重0.29公克，│
│  │                │      │空包裝重0.83公克（偵5235卷第121頁 │
│  │                │      │）                                │
├─┼────────┼───┼─────────────────┤
│14│海洛因毒品      │  5包 │法務部調查局94年7月5日調科壹字第20│
│  │(毛重3.1公克)   │      │0000000號鑑驗通知書：             │
│  │                │      │未發現法定毒品成份，淨重2.77公克，│
│  │                │      │空包裝重0.28公克                  │
│  │                │      │（偵5235卷第121頁）               │
├─┼────────┼───┼─────────────────┤
│15│疑似毒品        │  6包 │                                  │
│  │(毛重11.8公克)  │      │                                  │
├─┼────────┼───┼─────────────────┤
│16│內裝毒品海洛因  │ 10包 │                                  │
│  │殘渣袋          │      │                                  │
├─┼────────┼───┼─────────────────┤
│17│分裝夾鏈袋      │  3包 │                                  │
├─┼────────┼───┼─────────────────┤
│18│新台幣41,000元  │      │                                  │
├─┼────────┼───┼─────────────────┤
│19│大麻煙          │  2支 │                                  │
├─┼────────┼───┼─────────────────┤
│20│注射針筒(未使用)│ 29支 │                                  │
├─┼────────┼───┼─────────────────┤
│21│毒品殘渣夾鏈袋  │ 11只 │                                  │
├─┼────────┼───┼─────────────────┤
│22│疑似毒品        │  3包 │                                  │
│  │(毛重4.0公克)   │      │                                  │
├─┼────────┼───┼─────────────────┤
│23│毒品買賣        │  1張 │                                  │
│  │交易明細表      │      │                                  │
├─┼────────┼───┼─────────────────┤
│24│注射針筒        │  3支 │                                  │
│  │(已使用過)      │      │                                  │
├─┼────────┼───┼─────────────────┤
│25│安非他命吸食器  │  1組 │                                  │
├─┼────────┼───┼─────────────────┤
│26│海洛因毒品      │  1根 │法務部調查局94年7月5日調科壹字第20│
│  │(毛重0.4公克)   │      │0000000號鑑驗通知書：             │
│  │                │      │其中21包含海洛因成份，合計淨重  │
│  │                │      │  1.76 公克，空包裝重7.65公克，純 │
│  │                │      │  度13.54％純質淨重0.24公克       │
│  │                │      │另1包含海洛因成份，淨重0.05公克 │
│  │                │      │  ，空包裝重0.17公克。            │
│  │                │      │（偵5235卷第121頁）               │
├─┼────────┼───┼─────────────────┤
│27│塑膠製吸管鏟子  │  8支 │                                  │
├─┼────────┼───┼─────────────────┤
│28│分裝毒品塑膠吸管│  2包 │                                  │
└─┴────────┴───┴─────────────────┘
附表一之說明：
1.附表一所扣得海洛因毛重總和：11.7公克（即編號1、2、8 、
  14、26），
2.而送鑑驗海洛因毒品總重係12.6公克（高市警卷(二)P27之「獲
  案毒品表」），與上開扣得海洛因尚有0.9公克差距。然觀諸
  法務部調查局鑑驗書於該次送鑑毒品檢出安非他命成份，且於
  附表一編號13扣案安非他命毛重亦為0.9公克，則當初送驗所
  記載海洛因重量，應係含編號13之安非他命。
3.又前揭鑑定通知書鑑定結果三之「未發現法定毒品成份」白粉
  1包，其淨重與空包裝合計重量為3.05公克，與查扣之編號14
  海洛因重量相近，本案復無其他扣案物，故該鑑定結果應係編
  號14之扣押物。
附表二：
99年4月22陳福慶扣押物品目錄表（南市警卷(二)第21-22頁）
搜索地點：台南縣永康市○○街222號馬路旁
         （陳福慶所有之6817-FX自用小客車）
┌─┬────────┬───┬─────────────────┐
│編│   物品名稱     │ 數量 │          備          註          │
│號│                │      │                                  │
├─┼────────┼───┼─────────────────┤
│1 │安非他命        │  1包 │高雄市立凱旋醫院97年12月24日高市凱│
│  │(含袋重6.1公克) │      │醫驗字第8983號濫用藥物成份檢驗鑑定│
├─┼────────┼───┤書：檢出甲基安非他命，驗餘淨重7.75│
│2 │安非他命        │  1包 │7 公克（本院97重上更(三)363卷(一)第212│
│  │(含袋重1.5公克) │      │-213頁）                          │
├─┼────────┼───┤                                  │
│3 │安非他命        │  1包 │                                  │
│  │(含袋重1.6公克) │      │                                  │
├─┼────────┼───┤                                  │
│4 │安非他命        │  1包 │                                  │
│  │(含袋重1.2公克) │      │                                  │
├─┼────────┼───┼─────────────────┤
│5 │海洛因          │  1包 │法務部調查局鑑定94年6月22日調科壹 │
│  │(含袋重2.0公克) │      │字第200005561號鑑定通知書【含海洛 │
├─┼────────┼───┤因成分，合計淨重2.31公克，空包裝重│
│6 │海洛因          │  1包 │1.51 公克，純度28.31％，純質淨重  │
│  │(含袋重0.7公克) │      │0.65公克】（偵5232卷第93頁）      │
├─┼────────┼───┤                                  │
│7 │海洛因          │  1包 │                                  │
│  │(含袋重0.8公克) │      │                                  │
├─┼────────┼───┼─────────────────┤
│8 │不明白色粉末    │  1包 │                                  │
│  │(含袋重2.0公克) │      │                                  │
├─┼────────┼───┼─────────────────┤
│9 │摩托羅拉手機    │  1支 │                                  │
│  │0000-000000     │      │                                  │
│  │序號：          │      │                                  │
│  │000000000000000 │      │                                  │
├─┼────────┼───┼─────────────────┤
│10│空夾鏈袋        │150個 │                                  │
├─┼────────┼───┼─────────────────┤
│11│注射針筒(未拆封)│  1支 │                                  │
└─┴────────┴───┴─────────────────┘
附表三：
99.04.22丙○○、姜孝智扣押物品目錄表（南市警卷(一)第49頁）
搜索地點：臺南市○○○街47巷38號（丙○○住處）
┌─┬────────┬──┬──────────────────┐
│編│    物品名稱    │數量│           備           註          │
│號│                │    │                                    │
├─┼────────┼──┼──────────────────┤
│1 │安非他命        │11.1│高雄市立凱旋醫院97年12月24日高市凱醫│
│  │（1.8公克*4、   │公克│驗字第8983號濫用藥物成份檢驗鑑定書：│
│  │  1.7公克*2、   │    │檢出甲基安非他命，驗餘淨重7.776公克 │
│  │  0.5公克*1）   │    │（本院97重上更(三)363卷(一)第214-215 頁 │
│  │                │    │）                                  │
├─┼────────┼──┼──────────────────┤
│2 │海洛因（5支）   │2.7 │法務部調查局鑑定94年6月22日調科壹字 │
│  │                │公克│第000000000號鑑定通知書【含海洛因成 │
│  │                │    │分，合計淨重0.3 3公克，空包裝重1.69 │
│  │                │    │公克】（偵5235卷第100頁）           │
├─┼────────┼──┼──────────────────┤
│3 │海洛因注射針筒  │6支 │                                    │
├─┼────────┼──┼──────────────────┤
│4 │安非他命吸食器  │1組 │                                    │
├─┼────────┼──┼──────────────────┤
│5 │盛海洛因夾鏈袋  │6個 │                                    │
│  │（空袋）        │    │                                    │
├─┼────────┼──┼──────────────────┤
│6 │裝置毒品粉紅色  │1個 │                                    │
│  │鐵盒            │    │                                    │
├─┼────────┼──┼──────────────────┤
│7 │行動電話        │1支 │                                    │
│  │0000000000      │    │                                    │
│  │序號：          │    │                                    │
│  │000000000000000 │    │                                    │
└─┴────────┴──┴──────────────────┘
附表四：
99年4月22日陳福慶、丙○○扣押物品目錄表（南市警卷(二)第27
          頁）
搜索地點：臺南市○○○街47巷38號1樓及2樓（丙○○住處）
┌─┬────────┬──┬──────────────────┐
│編│    物品名稱    │數量│           備           註          │
│號│                │    │                                    │
├─┼────────┼──┼──────────────────┤
│1 │手寫記帳單      │1張 │                                    │
├─┼────────┼──┼──────────────────┤
│2 │手寫記帳單      │2張 │                                    │
├─┼────────┼──┼──────────────────┤
│3 │記帳簿          │3本 │                                    │
├─┼────────┼──┼──────────────────┤
│4 │注射針筒        │10支│                                    │
│  │(4支未拆封，6支 │    │                                    │
│  │使用過)         │    │                                    │
└─┴────────┴──┴──────────────────┘

司法院資訊處製作；財團法人民間司法改革基金會備份。
